【裁判字號】    91,訴,464
【裁判日期】    920123
【裁判案由】    公共危險
【裁判全文】
臺灣屏東地方法院刑事判決                          九十一年度訴字第四六四號
    公  訴  人  臺灣屏東地方法院檢察署檢察官
    被      告  戊○○
    指定辯護人  本院公設辯護人  己○○
右列被告因公共危險案件，經檢察官提起公訴（九十一年度偵緝字第九三號），本院
判決如左：
    主  文
戊○○無罪。
    理  由
一、公訴意旨略以：被告戊○○與甲○○及另一名不詳之男子，於民國九十年四月二
    十六日凌晨零時五十分許，在屏東市○○里○○街一○六之二號現供其使用之住
    宅內發生爭執，戊○○竟基於放火之犯意，於同日一時許，以打火機點燃報紙之
    方式，引火燒毀上開住宅，並因火勢蔓延而燒毀隔壁屏東市○○街一○○號、一
    ○二號及一一九號等住戶。嗣經警方據報到場滅火後，循線查獲上情，因認被告
    涉有刑法第一百七十三條第一項之公共危險罪嫌。
二、按犯罪事實應依證據認定之，無證據不得推定其犯罪事實。又不能證明被告犯罪
    者，應諭知無罪之判決，刑事訴訟法第一百五十四條、第三百零一條第一項分別
    定有明文。次按犯罪事實依法應依證據認定之，不得僅以被告之反證不成立，持
    為認定犯罪之論據。又事實之認定，應憑證據，如未能發現相當證據，或證據不
    足以證明，自不能以推測或擬制之方法，為裁判基礎。另認定犯罪事實所憑之證
    據，雖不以直接證據為限，間接證據亦包括在內，然而無論直接或間接證據，其
    為訴訟上之證明，須於通常一般之人不致有所懷疑，而得確信其為真實之程度者
    ，始得據為有罪之認定，倘其證明尚未達到此一程度，而有合理之懷疑存在時，
    即無從為有罪之認定，最高法院分別著二十一年上字第四七四號、四十年台上字
    第八十六號、七十六年台上字第四九八六號判例可資參照。
三、公訴意旨認被告涉有刑法第一百七十三條第一項之公共危險罪嫌，無非以證人甲○○於警訊時證述：其與被告在案發地點發生爭執，被告憤而以打火機點燃報紙
    放火等語，與證人乙○○於警訊中證述：於發生火災前，被告確有與甲○○及另
    一不詳男子在案發現場發生爭執，後來不知何時，我發現發生火災了等語及證人
    庚○○、丙○○於警訊中證述：我只知道起火點係一名泰國女子及啞巴男子在住
    ，而我是在九十年的月二十六日二時許，發現我家起火燃燒等語，大致吻合。又
    被告於警訊中先則辯稱其於案發當時在屏東醫院就醫云云，後於偵查中又改稱在
    仁愛醫院就醫云云，最終又改為：當天凌晨只有我與甲○○在火災現場，後來有
    兩位流氓進屋子來打我們云云，前後供述不一，且不知所云。再經函查屏東醫院
    及仁愛醫院，該二間醫院均函覆被告未於案發時間就醫，被告所辯並不足採，而
    案發地點之失火原因以明火點燃（即人為因素）較有可能，有火災調查報告書一
    份在卷可證等為論據。被告則堅決否認有何公共危險之犯行，辯稱：「火災時我
    不在場，不知何人放火」云云。經查：
（一）本件案發地屏東市○○里○○街一○六之二號，於九十年四月二十六日凌晨一
      時許，發生火災，火流延燒至隔鄰衡陽街九八號、一○○號、一○二號及一○
      四號之事實，分據證人子○○、乙○○、庚○○、王莊幸、丁○○、壬○○○
      及辛○○證述在卷，核與屏東縣消防局火災調查報告書上所載：火災現場位於
      衡陽街一○六之二號（誤書為和平路一七七巷一一○號）．．．火災發生後，
      火流迅速的延燒至衡陽街九十八至一○四號（誤書為和平路）等四戶，造成起
      火戶全燬，延燒戶被波及而有不同程度之燒燬（見警卷第二十二頁）等語相符
      ，並有火災後現場相片二十二幀在卷可證，堪信為事實。又屏東縣消防局於火
      災後至起火戶現場勘查結果，認本件起火原因不排除人為因素（以明火點燃）
      造成火災之可能性，則有屏東縣消防局火災調查報告書上火災現場勘查紀錄及
      原因判斷結論欄可參（見警卷第二十六頁）。
（二）證人乙○○於警訊時供述：「我昨晚在一樓客廳看電視至十二時二十五分許，
      聽到後面一○六之二號房屋有一女二男（其中一名啞吧）在爭吵，因已習慣，
      故未前往查看，約一時許我上樓睡覺，不知何時，我隱約聽到有霹靂叭啦聲音
      ，我起床查看，見到隔壁一○六之二號發生火災．．．。」等語（見警卷第七
      頁），雖與證人甲○○於警訊時供稱與戊○○在案發地屋外發生爭吵等語相符
      ，但此僅能證明被告與甲○○二人於案發時地爭吵後發生火災之事實，不能因
      據此認定證人甲○○所指被告放火之事實為真。
（三）證人甲○○於警訊時透過通譯癸○○對於被告放火之原因及手法供明甚詳。本
      院審理時亦經由通譯癸○○訊問證人甲○○，雖亦指陳是被告放火等語，但另
      供述案發時間為凌晨三時許，與事實不符。對於案發時在場之人，先稱：「共
      四人在場，只有戊○○一個女的，餘為男性」（見本院卷第五十一頁），後稱
      ：「（問：當時戊○○有沒有跟其他人在一起？）沒有。」、「（問：確定只
      有戊○○在現場？）不確定。」（見本院卷第一○九頁、第一一一頁），供述
      不一，且有矛盾。復對於本院訊問下列問題：戊○○說火是你放的有無意見？
      為什麼要去找戊○○？戊○○（放火後）有無離開？戊○○為何要放火？火不
      是你放的，你為什麼要離開呢？是不是要找戊○○回家？或不回答或因通譯無
      法瞭解證人甲○○的意思或無法溝通，而無從取供，與其在警訊時供述明確之
      情，大相逕庭，證人甲○○供述是否完全可信，尚值審究。
（四）證人乙○○供述案發當時有一女二男在案發地爭吵，隨後即發生火災等語，已
      如上述，證人甲○○於警訊時且不否認與被告發生爭吵互毆等情，則依甲○○
      與被告及另一不詳姓名年籍之人在案發現場發生爭執，隨後發生火災之歷程觀
      之，在場之人均有可能為放火之人，甲○○本身即居於利害關係之角色，其指
      被告放火證詞之證明力，明顯薄弱。
（五）案發地起火後，被告仍與另一不詳姓名年籍男子在案發地之另一房間內，經證
      人辛○○告知發生火災後，被告與另名男子聞言，始欲逃離，而甲○○已不在
      現場之事實，迭經證人辛○○供述明確（見本院卷第三十五頁、第九十二頁）
      。本件如係被告放火，豈有於放火後不立即離開火場，仍留在案發地房間內，
      自陷葬身火窟之危險？又被告住在案發現場一節，業經證人庚○○、丙○○證
      述在卷，被告又豈有放火燒燬住居房屋，致己無處容身之理？本件亦存合理懷
      疑，無法確信被告放火之事實為真。
（六）被告始終辯稱不在現場，而否認有放火之行為，並於警訊時辯稱：案發時在屏
      東醫院就醫等語。（見警卷第二頁）於偵查先稱：在仁愛醫院就醫，旋改稱：
      當天凌晨一點只有我與甲○○二人在，有二個流氓進來房子打我，我不認識等
      語。（見偵查卷第二十六頁、第二十七頁）於本院審理時則稱：當天有一個男
      及一個女的過來打我，之後救火車來滅火等語。（見本院卷第一一二頁）前後
      供述不一，被告所述就醫之情，並與屏東醫院及仁愛醫院函覆被告未於案發時
      間就醫等情不符，所辯並不在場云云，雖與事實有違，但仍不能因此持為認定
      被告犯罪之論據。
（七）證人子○○固供述案發當時有一「陳寶台」之男子在場，但遍查全卷並無「陳
      寶台」男子之年籍資料供參，本院無從傳訊調查，附此敘明。
（八）綜上所述，公訴人提出證明被告涉犯公共危險之證據，尚未達於通常一般之人
      不致有所懷疑，而得確信其為真實之程度，既仍存有合理之懷疑，即無從為被
      告有罪之認定，此外，復查無其他積極證據足資證明被告確有公訴人所指公共
      危險之犯行，依上述說明，既無積極證據足認被告犯罪，即屬不能證明被告犯
      罪，依法應諭知無罪之判決。
據上論斷，應依刑事訴訟法第三百零一條第一項，判決如主文。
中      華      民      國      九十二      年      一    月  二十三    日
                                      臺灣屏東地方法院刑事第二庭
                                          法  官  林昌義
右正本證明與原本無異。
如不服本判決應於收受本判決後送達後十日內向本院提出上訴書狀，其未敘述上訴理
由者，並得於提起上訴後十日內向本院補提理由書狀（均須按他造當事人之人數附繕
本 ）「切勿逕送上級法院」
                                          書記官   于耀文
中      華      民      國      九十二    年      一    月  二十三    日


司法院資訊處製作；財團法人民間司法改革基金會備份。
